最高法院民事裁定　　　　　　　一○○年度台抗字第三六○號
再 抗告 人　財團法人法律扶助基金會
法定代理人　吳景芳
訴訟代理人　李艾倫律師
上列再抗告人因與張壯豪間聲請確定訴訟費用額事件，對於中華
民國一○○年二月二十五日台灣高等法院裁定（一○○年度抗字
第二四○號），提起再抗告，本院裁定如下：
    主  文
再抗告駁回。
再抗告訴訟費用由再抗告人負擔。
    理  由
本件再抗告人就性侵案件之當事人A、B（代號）與相對人張壯豪
間侵權行為損害賠償事件所支出之律師酬金新台幣（下同）三萬
元，依法律扶助法第三十五條第四項規定，聲請確定訴訟費用額
，經台灣宜蘭地方法院（下稱宜蘭地院）司法事務官裁定駁回後
，提出異議，宜蘭地院裁定駁回，對之提起抗告。原法院以：我
國法律扶助法之立法目的，係為保障人民權益，對於無資力或因
其他原因無法受到法律適當保護者，提供必要之法律扶助，法律
扶助法第一條定有明文。法律扶助法並非民事訴訟法之特別法，
二者間並無優先適用之關係，即民事訴訟法之適用不受法律扶助
法之限制與拘束。易言之，法律扶助法不能排除民事訴訟法之適
用，依法律扶助法第三十五條立法理由：受扶助人既係透過基金
會之協助而進行訴訟，則其依法或裁判得向對造請求之訴訟費用
者，當無平白受領之理，且為簡化基金會求償之程序，爰參酌民
事訴訟法第一百十四條之精神，就分會為提供法律扶助所支出之
酬金及必要費用，明定視為訴訟費用之一部，得向負擔訴訟費用
之他造請求返還。且得據為受扶助人有執行力之執行名義，直接
聲請確定訴訟費用額並據以聲請強制執行。是法律扶助基金會據
為受扶助人有執行力之執行名義，得以請求應負擔訴訟費用之他
造當事人返還訴訟費用之範圍，自應與受扶助人依法或裁判得向
他造請求訴訟費用之範圍相同，始屬公平。又我國民事訴訟法關
於訴訟代理規定，除第三審訴訟程序採行強制律師代理制度外，
其餘各審並未採行，第一、二審律師之酬金僅限於依同法第七十
七條之二十五規定，由法院或審判長為當事人選任律師之酬金始
得列為訴訟費用之一部。依法律扶助法第四條、第三十三條、第
三十四條規定，關於律師酬金，法律扶助法已明定經費來源，由
受扶助人自行分擔之制度及回饋金制度，並非藉由應負擔訴訟費
用之當事人負擔途徑作為國家提供法律扶助之經費來源。若允許
法律扶助基金會得請求應負擔訴訟費用之當事人返還扶助案件所
支出之第一、二審律師酬金者，無異課以應負擔訴訟費用之當事
人亦負有協助法律扶助之義務，非惟與法律扶助法第四條之規定
有違，尤在應負擔訴訟費用之他造當事人亦屬法律扶助法審查通
過之受扶助人時，更顯矛盾；甚且造成應負擔訴訟費用之當事人
，本無庸負擔他造第一、二審自行委任律師之酬金，但於他造為
受法律扶助者，則須負擔其第一、二審律師酬金，有違憲法之平
等原則。以故，法律扶助基金會得依法律扶助法第三十五條規定
請求負擔訴訟費用之他造返還之酬金及必要費用，應符合民事訴
訟法第七十七條之二十五規定，即限於法院或審判長依法律規定
，為當事人選任之律師酬金，及第三審之律師酬金。本件訴訟當
事人A、B之律師，既非法院或審判長為渠等所選任之律師，尚難
以A、B經准予法律扶助為由，即認本件訴訟之第一審律師酬金三
萬元得列為訴訟費用之一部，因而維持宜蘭地院所為駁回異議之
裁定，裁定駁回再抗告人之抗告。經核並無適用法規顯有錯誤之
情事。再抗告意旨，猶執前詞，指摘原裁定不當，聲明廢棄，難
認有理由。
據上論結，本件再抗告為無理由。依民事訴訟法第四百九十五條
之一第二項、第四百八十一條、第四百四十九條第一項、第九十
五條、第七十八條，裁定如主文。
中    華    民    國  一○○  年    五    月    五    日
                      最高法院民事第四庭
                          審判長法官  劉  福  來  
                                法官  陳  重  瑜  
                                法官  吳  麗  女  
                                法官  鄭  雅  萍  
                                法官  王  仁  貴  
本件正本證明與原本無異
                                      書  記  官  
中    華    民    國  一○○  年    五    月   十七   日
                                                      Ｅ